【裁判字號】    89,易,3006
【裁判日期】    891030
【裁判案由】    贓物
【裁判全文】
臺灣臺中地方法院刑事判決                        八十九年度易字第三六號
    公  訴  人  台灣台中地方法院檢察署檢察官
    被      告  甲○○
右列被告因贓物案件，經檢察官提起公訴（八十九年度偵字第一二九一九號），本院
判決如左：
    主  文
甲○○無罪。
    理  由
一、公訴意旨略以：被告甲○○於民國（下同）八十九年四月十一日十八時許，在台
    中縣大里市○○路四號前，明知丙○○（另由檢察官分案偵辦竊盜罪嫌）借其騎
    用之未懸掛車牌號碼之輕型機車為來路不明之贓車（該車之車牌號碼為ＴＥＷ─
    二六八號，係被害人乙○○於八十九年四月五日八時許，在台中縣大里市○○路
    一一五巷三五弄十七號前失竊）竟收受該贓車騎用。嗣於同日二十三時許，被告
    甲○○騎乘前開贓車，行經台中縣大里市○○路五九九號前，始為警查獲，因認
    被告涉犯刑法第三百四十九條第一項之贓物罪嫌等語。
二、按犯罪事實應依證據認定之，無證據不得推定其犯罪事實；不能證明被告犯罪者
    ，應諭知無罪之判決，刑事訴訟法第一百五十四條、第三百零一條第一項分別定
    有明文。次按認定不利於被告之事實，須依積極證據，苟積極證據不足為不利於
    被告事實之認定時，即應為有利於被告之認定，更不必有何有利之證據；認定犯
    罪事實所憑之證據，雖不以直接證據為限，間接證據亦包括在內，然而無論直接
    或間接證據，其為訴訟上之證明，須於通常一般之人均不致有所懷疑，而得確信
    為真實之程度者，始得據為有罪之認定，倘其證明尚未達於此一程度，而有合理
    性懷疑存在時，即不得遽認被告犯罪，最高法院分別著有三十年上字第八一六號
    、七十六年台上字第四九八六號、三十年上字第四八二號判例可資參照。又刑法
    上之收受贓物罪，以知情而收受為要件，亦即行為人須具有犯罪之故意，於收受
    之初，即認識其為贓物者，始克相當。
三、本件公訴人認被告甲○○涉有贓物罪嫌，係以被告自承向丙○○借用機車當時，
    該車並未懸掛車牌，且之前見過丙○○騎乘該車，有時懸掛車牌，有時則未掛車
    牌，而被告於借車之時，復未向丙○○索取行車執照等車籍資料，堪認被告於收
    受之際對該機車係屬贓車一節，已有認識為其論據。訊據被告固坦承於右揭時、
    地向丙○○借用前揭機車之事實不諱，惟堅決否認有何收受贓物犯行，辯稱：查
    獲當日，伊向丙○○借車，係為了至台中縣大里市○○路五九九號附近之便利超
    商，載朋友丁○○出去逛，伊借車時曾問車主何人，丙○○表示該機車為其女友
    所有，絕對不會有問題，伊不知該車為贓車等語。經查：證人丁○○於審理中到
    庭證稱：伊於八十九年四月十一日晚上十時許，打大哥大給被告甲○○，請被告
    帶他出去逛，被告在電話中向他稱，要借機車來載他，事後他就到我家附近的便
    利商店來載我，被告到達時，後面警察就跟著來了，警察是因為被告沒有載安全
    帽，經盤查才知道是贓車，當時被告跟警察說機車是向丙○○借的，丙○○說機
    車是他女朋友的等語。是依證人證述情節可見，被告辯稱：伊向丙○○借用機車
    是為了至大里市載友人丁○○出去逛乙節，即堪採信。而依一般常情，一時間借
    用機車，與購買汽機車不同，購車者需取得出賣人交付之證照以供過戶及查驗，
    倘未交付證照而受收贓車者，自可認買受人有贓物之認識，而一時借用汽機車者
    ，使用期間短暫，雖亦有要求借用者交付行車執照以供警察攔檢查驗者，惟行車
    未帶行車執照，而違反交通規則之駕駛人所在多有，一時急用向友人借車，因使
    用之時間不長，未向出借人索取行車執照之情形，亦為數不少。何況，被告借車
    之對象為其朋友丙○○，並非不熟之人，且係臨時短暫使用，則其信賴朋友之保
    證，未予深究機車來源而予騎用，與日常生活經驗並無相違。因此，自難以此推
    論機車借用者如未向車輛出借人索取證照，即有贓物認識。故被告所辯，即非無
    據。公訴人以被告向朋友借用機車之時，未索取行車執照，即認被告借用機車之
    時顯有贓物之認識，自待斟酌。此外，復查無其他積極證據，足認被告明知上揭
    機車係來路不明之贓物，揆諸首揭說明，不能證明被告犯罪，自應為無罪之諭知
    。
據上論斷，應依刑事訴訟法第三百零一條第一項，判決如主文。
中      華      民      國    八十九    年      十      月     三十     日
                                    台灣台中地方法院刑事第六庭
                                          法  官   黃 峻  隆
右正本證明與原本無異。
如不服本判決，應於判決送達後十日內向本院提出上訴狀，上訴於臺灣高等法院臺中
分院( 須附繕本 )。
                                          書記官
中      華      民      國    八十九    年      十      月    三十一    日


司法院資訊處製作；財團法人民間司法改革基金會備份。
